臺灣高等法院花蓮分院民事判決　　　　　　　　　　 九十三年度上易字第一一號
　　　上　訴　人　伯軍實業有限公司
　　　法定代理人　潘碧蓉
　　　訴訟代理人　廖學忠律師
　　　被 上 訴人　榮民工程股份有限公司
　　　法定代理人　沈景鵬
　　　訴訟代理人　劉志鵬律師
　　　複 代 理人　黃俊凱律師
右當事人間請求返還不當得利事件，上訴人對於臺灣花蓮地方法院九十二年度訴字第
二五三號中華民國九十三年一月六日第一審判決提起上訴，本院於九十四年六月七日
言詞辯論終結，判決如下：
    主    文
上訴駁回。
第二審訴訟費用由上訴人負擔。
    事實及理由
一、本件被上訴人起訴主張：被上訴人於九十一年五月十四日接獲原審法院核發之花
    院慶民執禮一三五字第三九○八九號執行命令，及花院慶民執禮一三四字第三九
    ○九一號執行命令，禁止上訴人向被上訴人收取工程款及履約保證金，並禁止被
    上訴人向上訴人給付。惟被上訴人誤認上開二則假扣押執行命令之送達不合法，
    仍依上訴人之請求，於九十一年五月十五日給付上訴人已遭扣押之工程款新台幣
    （下同）九十一萬七千四百三十三元。被上訴人給付上開工程款係為清償與上訴
    人間之工程款債務，今因該筆工程款業遭鈞院假扣押在案，非但被上訴人所為之
    給付不生清償之效力，且尚須依原審法院花院生九十一執忠三○六○字第五○八
    四號支付轉給命令，為上訴人清償其積欠第三人之債務，被上訴人因二次給付受
    有損害。而上訴人同受假扣押命令效力所及，依法不得受領上揭工程款而仍受領
    ，獲有不當利得，爰依不當得利之法律關係，請求上訴人返還其所受領之上開款
　　項及自受領之日( 九十一年五月十五日 )起算之遲延利息。
二、上訴人未於原審辯論期日到場，其於本院則以：被上訴人接受原審法院核發之執
    行命令，禁止被上訴人給付上訴人上開款項，竟拋棄其拒絕給付之權利而仍給付
    ，自屬民法第一百八十條第三款所規定之「因清償債務而為給付，於給付時明知
    無給付之義務者」，被上訴人不得請求返還等語置辯；並請求廢棄原判決，及駁
    回被上訴人在第一審之訴。
三、本件經本院審理結果，認原審法院以被上訴人主張之前開事實，業據其提出與所
    述相符之應付憑單及支票存根各一件為證，並經原審法院調閱前開執行卷宗查核
    屬實，因依被上訴人之請求，判命上訴人應給付被上訴人九十一萬七千四百三十
    三元及遲延利息，認事用法並無不合。爰引用第一審判決書所載之理由。
四、又被上訴人所以給付上訴人上開款項，既係為清償工程款及履約保證金，即非無
    給付之義務，自無明知無給付義務與否之問題，況上訴人依上開假扣押執行命令
    ，已被禁止向被上訴人收取上開款項，竟仍收受，致被上訴人受有損害，自屬不
    當得利。上訴意旨指摘原判決不當，求予廢棄改判，為無理由，應予駁回。
據上論結，本件上訴為無理由，依民事訴訟法第四百四十九條第一項、第七十八條，
判決如主文。
中　　　華　　　民　　　國　　九十四　　年　　　六　　　月　　二十一 　 日
　　　　　　　　　　　　　　　　　　審判長法官　吳　鴻　章
　　　　　　　　　　　　　　　　　　　　　法官　蔡　勝　雄
                                          法官  林  慶  煙
右正本係照原本作成。
本件不得上訴。
　　　　　　　　　　　　　　　　　　法院書記官　林　明　智
中　　　華　　　民　　　國　　九十四　　年　　　六　　　月　　二十一 　 日
